【裁判字號】    97,台上,2763
【裁判日期】    970619
【裁判案由】    違反毒品危害防制條例
【裁判全文】
最高法院刑事判決            九十七年度台上字第二七六三號
上  訴  人  甲○○
上列上訴人因違反毒品危害防制條例案件，不服台灣高等法院高
雄分院中華民國九十七年五月十三日第二審更審判決（九十七年
度上更(二)字第四四號，起訴案號：台灣高雄地方法院檢察署九十
五年度偵字第二七三四號），提起上訴，本院判決如下：
    主  文
上訴駁回。
    理  由
按刑事訴訟法第三百七十七條規定：上訴於第三審法院，非以判
決違背法令為理由，不得為之。是提起第三審上訴，應以原判決
違背法令為理由，係屬法定要件，如果上訴理由書狀並未依據卷
內訴訟資料，具體指摘原判決不適用何種法則或如何適用不當，
或所指摘原判決違法情事，顯與法律規定得為第三審上訴理由之
違法情形，不相適合時，均應認其上訴為違背法律上之程式，予
以駁回。本件原審經審理結果，認為上訴人甲○○連續多次販賣
第二級毒品甲基安非他命予王怡晶之犯行，罪證明確，因而撤銷
第一審之科刑判決，改判依修正前刑法連續犯規定，論上訴人以
連續販賣第二級毒品罪，處有期徒刑八年，並為相關沒收之宣告
。已詳敘調查、取捨證據之結果及憑以認定犯罪事實之心證理由
。並就上訴人否認犯行之供詞及其所辯各節認非可採，詳加指駁
。從形式上觀察，原判決並無足以影響判決結果之違法情形存在
。上訴意旨略以：(一)、販賣毒品罪責甚重，就其犯罪構成要件之
事實認定，應以嚴格證據法則證明之。伊與證人王怡晶有男女親
密關係，以電話聯繫甚為正常，雙方電話通聯紀錄不能證明有毒
品交易。原判決在無任何販賣毒品者常有之存貨、出售得款、帳
簿、客戶名單或聯絡電話表等販賣毒品之證據情況下，逕以證人
王怡晶於警詢不實之筆錄作為伊犯罪之證據，已有違法。(二)、依
證人王怡晶於原審上訴審所證述內容觀之，證人王怡晶之警詢筆
錄係出於警員之誘導，原審法院上訴審民國九十六年五月十五日
勘驗證人王怡晶警詢筆錄，顯示警員並未全程錄音可為證明。究
竟實情如何，原審未予釐清，遽認證人王怡晶於警詢之陳述具有
特別可信之處，且係證明伊販賣毒品所必要，因認有證據能力，
而採為伊犯罪之證據，有調查職權未盡及理由不備之違法。(三)、
依證人沈信宏所證：九十一年一月十日當天，在高雄市三多大飯
店，王雅祺亦有施用第二級毒品甲基安非他命，警員逮捕伊時，
同時對王雅祺製作筆錄並採尿等情，何以無王雅祺之驗尿報告？
或王雅祺驗尿結果無毒品反應？原審未予調查，亦有調查職權未
盡及理由不備之違法。惟查：(一)、原判決已就證人王怡晶固於原
審上訴審陳述：「警詢筆錄內容是警察教我講的，警察教我這樣
講一講就沒事可以回家，內容並非實在」等語。惟經原審上訴審
當庭勘驗證人王怡晶九十五年一月十日警詢筆錄錄音帶，其中有
關警詢筆錄第三頁第三行至第十五行部分之譯文大略為：「警員
問：我問你，你曾經向甲○○購買過幾次毒品？這讓你自己講？
時間你自己算？這樣好不好？大概幾次、大約幾次？你記起來的
？」，證人王怡晶回答則與上開警詢筆錄內容相同。其中亦未發
現員警有何脅迫或利誘證人之情事。證人王怡晶並於原審上訴審
證稱：「警察並不是與我妹妹王雅祺交換條件，對於偵查中陳述
警詢筆錄有看過，警局所述都是實在，警察沒有逼供等情無意見
，我因本案有被裁定觀察勒戒」等詞。綜上所述，證人王怡晶於
警詢之陳述應是在其自由意志下所為，且與事實相符。又被告以
外之人於司法警察調查中所為之陳述，與審判中不符時，其先前
之陳述具有較可信之特別情況，且為證明犯罪事實存否所必要者
，得為證據，刑事訴訟法第一百五十九條之二定有明文。證人王
怡晶於警詢證稱向上訴人購買甲基安非他命三次，於第一審審理
時則證稱係二次，先後證述雖有不符，然人之記憶，本有可能因
時間經過而對於歷史事實有部分遺漏，審酌證人王怡晶於警詢之
證述，過程並未受有威脅、利誘等不法情事，證人王怡晶警詢之
陳述，較無暇蓄意編織掩飾，亦未權衡雙方之利害而為偏頗之陳
述，且確與事後警員人贓俱獲上訴人各情完全相符，應具較可信
之特別情況，此為證明被告之犯罪事實之存否所必要，證人王怡
晶之警詢陳述自有證據能力，又其當時之記憶應較其於法院審理
時為佳，認具有特別可信之情況，且其證述係證明上訴人販賣毒
品所必要者，應得作為本案證據之理由，論述甚詳。經核於法並
無不合。上訴意旨徒憑己見，爭執證人王怡晶警詢筆錄無證據能
力，並非上訴第三審之適法理由。(二)、採證認事，乃事實審法院
之職權，其對證據證明力之判斷，如未違背經驗法則或論理法則
，復已敘述其憑以判斷之心證理由，即不能任意指為違法。原判
決綜核證人王怡晶於警詢、偵查及第一審證述：以伊使用之門號
0000000000號行動電話與上訴人所使用之門號0000000000號行動
電話聯絡買賣甲基安非他命事宜，嗣先後於九十四年十月下旬某
日零時許、同年十一月中旬零時許及同年十二月十三日晚上十時
許，在高雄市○○○路「小北百貨」店附近，每次以新台幣（下
同）四千元代價，向上訴人購買甲基安非他命一包之事實。證人
王雅祺於第一審審理時亦證稱：「時間、地點我忘記了，我只記
得是九十四年，我們去九如路的小北百貨外面，被告拿了一包東
西給我姐姐（證人王怡晶），我姐姐就拿錢給他，我問我姐姐那
是什麼東西，我姐姐說是安非他命」「（問：你能否確定當天拿
那包東西給你姐姐的就是被告？）答：是」「（問：你姐姐給他
多少錢？）答：幾千元，應該是四千元」等語。上訴人亦坦承：
「（問：是否以顏杏娟的行動電話<按指門號0000000000號>打給
王怡晶？）答：是的，我的是易付卡，裡面沒有餘額時，會以顏
杏娟的晶片裝到我的手機打給王怡晶……」等情。足證證人王怡
晶所證以0000000000號行動電話與上訴人所使用之門號00000000
00號行動電話聯絡買賣甲基安非他命事宜等情非虛。又證人王怡
晶被查獲時經警採其尿液檢驗，其尿液確有安非他命陽性反應，
此有高雄市立凱旋醫院九十五年一月二十四日編號A00000000 號
濫用藥物檢驗報告可憑等證據資料，憑以認定上訴人有連續販賣
第二級毒品犯行之論證。所為論斷，核無違反客觀存在之證據法
則。上訴意旨任意指摘原判決採證違背證據法則、理由不備，自
非適法之第三審上訴理由。(三)、刑事訴訟法第三百七十九條第十
款所稱應於審判期日調查之證據，係指客觀上為法院認定事實及
適用法律基礎之證據而言。證人王雅祺有無採尿或其尿液檢驗結
果是否呈毒品反應，因與上訴人應否成立販賣第二級毒品罪責之
本件待證事實無涉，原審縱未再調查其原因而為無益之調查，要
無違法可言。上訴意旨執此指摘，仍非第三審上訴之適法理由。
其餘上訴意旨，經核係置原判決所為明白論斷於不顧，仍持已為
原判決指駁之陳詞再事爭辯，及對於事實審法院取捨證據與自由
判斷證據證明力之職權行使，徒以自己之說詞，任意指摘，難認
已符合首揭法定之第三審上訴要件。其上訴違背法律上之程式，
應予駁回。
據上論結，應依刑事訴訟法第三百九十五條前段，判決如主文。
中    華    民    國  九十七  年    六    月   十九   日
                      最高法院刑事第十庭
                          審判長法官  邵  燕  玲
                                法官  李  伯  道
                                法官  孫  增  同
                                法官  吳      燦
                                法官  李  英  勇
      本件正本證明與原本無異
                                      書  記  官
中    華    民    國  九十七  年    六    月  二十四  日
                                                      K


司法院資訊處製作；財團法人民間司法改革基金會備份。
